【裁判字號】    96,重訴,489
【裁判日期】    980521
【裁判案由】    損害賠償
【裁判全文】
臺灣臺中地方法院民事裁定  96年度重訴字第489號
原      告  乙○○
被      告  丙○○
上列當事人間請求損害賠償事件，原告提起刑事附帶民事訴訟，
經本院刑事庭移送前來（96年度附民字第450號），本院裁定如
下：
    主    文
原告之訴及假執行之聲請均駁回。
訴訟費用由原告負擔。
    理    由
一、按因犯罪而受損害之人，於刑事訴訟程序得附帶提起民事訴
    訟，對於被告及依民法負賠償責任之人，請求回復其損害。
    刑事訴訟法第487條第1項定有明文。依上開規定，得於刑事
    訴訟程序提起附帶民事訴訟者，以因犯罪而受損害之人為限
    ，亦即以個人私權，因起訴之犯罪事實之侵害，致生損害者
    始得提起刑事附帶民事訴訟。又於刑事程序附帶提起之民事
    訴訟，其提起合法與否，應依刑事訴訟法之規定予以判斷，
    如有不合法者，縱經刑事庭以裁定移送於民事庭，其訴之不
    合法不因移送民事庭而受影響，不得將關於獨立民事訴訟追
    加他訴之法規，溯及於附帶民事訴訟提起之時而適用之，受
    移送之民事庭應認原告之訴為不合法以裁定駁回之（最高法
    院66年台上字第1094號判例意旨及41年度台上字第50號判決
    、41年度台抗字第58號裁定、86年度台抗字第124號裁定參
    照）。
二、原告起訴主張：被告於民國（下同）95年6月28日8時10分許
    ，騎乘車牌號碼RQ6-068號輕型機車，沿台中縣大雅鄉○○
    路○○道由西往東朝潭子鄉方向行駛，途經同路80之1號前
    面時，理應注意車前狀況，隨時採取必要之安全措施，而依
    當時情形，又無不能注意之情事，竟疏於注意路況，貿然往
    左切入內車道，致被告所騎乘之機車撞擊適穿越雅潭路之被
    害人（即原告之妻）甲○○○，甲○○○因而受有創傷性腦
    傷合併硬腦膜下腔出血致雙側癱等傷害，現仍重度肢障、鼻
    胃管灌食，氣切管使用。爰依侵權行為之法律關係，訴請被
    告賠償原告醫療費用新台幣（下同）373,537元、已支出之
    外勞看護費用234,000元、甲○○○喪失勞動能力之損害192
    萬元、自96年6月20日起6年需自付之照顧費用6,069,600元
    （含護理之家月租、鼻胃管、氣切管、尿布護墊等材料費、
    鼻胃管灌食之牛奶等、外傭雇主每月負擔費用等）、精神慰
    撫金120萬元（合計共9,797,137元）之損害等語。並聲明：
    (一)被告應給付原告9,797,137元即自起訴狀繕本送達翌日起
    至清償日止按年息5%計算之利息。(二)原告願供擔保，請准宣
    告假執行。
三、經查，被告固因於前述時、地騎乘機車，因有疏未注意車前
    路況、貿然切入內車道之過失，致撞擊適穿越雅潭路之甲○
    ○○，甲○○○因而受有創傷性腦傷合併硬腦膜下腔出血致
    雙側癱等傷害，涉犯過失傷害業經本院判處罪刑確定。惟因
    被告前述過失傷害犯行而受有傷害者為被害人甲○○○，是
    本件得於刑事訴訟程序提起附帶民事訴訟者，為被害人甲○
    ○○，原告雖為甲○○○之夫，然究非因被告前述過失傷害
    犯行而私權受損害之人，自不得提起刑事附帶民事訴訟請求
    賠償，揆諸首開規定及說明甚明。從而，原告提起本件刑事
    附帶民事訴訟難認為合法，應予駁回。原告之訴既經駁回，
    其假執行之聲請亦失所附麗，應併予駁回。
四、依民事訴訟法第249條第1項第6款、第95條、第78條，裁定
    如主文。
中    華    民    國    98    年    5     月    21    日
                  民事第四庭    法  官  呂麗玉
正本係照原本作成。
如對本判決上訴，須於判決送達後20日內向本院提出上訴狀。
中    華    民    國    98    年    5     月    21    日
                                書記官


司法院資訊處製作；財團法人民間司法改革基金會備份。
